【裁判字號】    97,易,996
【裁判日期】    971017
【裁判案由】    詐欺
【裁判全文】
臺灣士林地方法院刑事判決               97年度易字第996號
    公  訴  人  臺灣士林地方法院檢察署檢察官
    被      告  乙○○原名：.
上列被告因詐欺案件，經檢察官提起公訴（97年度偵緝字第286
號），因被告於準備程序中就犯罪事實為有罪陳述，經合議庭裁
定依簡式審判程序審理，本院判決如下：
    主  文
乙○○幫助意圖為自己不法之所有，以詐術使人將本人之物交付
，處有欺徒刑參月，如易科罰金，以銀元參佰元即新臺幣玖佰元
折算壹日，減為有期徒刑壹月又拾伍日，如易科罰金，以銀元參
佰元即新臺幣玖佰元折算壹日。
    事  實
一、乙○○於預見提供自己帳戶予不明人士使用，可能幫助他人
    從事詐欺犯罪下，仍基於縱有人以其金融帳戶實施詐欺犯罪
    亦不違背其本意之未必故意，於民國95年5 、6 月間某日，
    將其在聯邦商業銀行公館分行所開設之帳戶（帳號：000000
    000000000 號）之存摺、提款卡及密碼，提供予某真實姓名
    年籍不詳之成年詐欺集團成員。嗣該詐欺集團成員於95年6
    月23日撥打甲○○位於臺北市○○街家中電話，佯稱電話費
    未繳，且遭詐欺集團辦理人頭帳戶，要求甲○○至提款機依
    指示操作，甲○○不疑有詐而陷於錯誤，於同日操作轉帳新
    臺幣（下同）5 萬3 千元至乙○○上開聯邦商業銀行公館分
    行帳戶內，旋遭提領一空。
二、案經臺灣桃園地方法院檢察署自動檢舉呈請臺灣高等法院檢
    察署令轉臺灣士林地方法院檢察署檢察官偵查起訴。
    理  由
一、上揭事實，業據被告乙○○於審理中坦承不諱（見本院97年
    10月1 日審理筆錄），且經證人即被害人甲○○於警詢中證
    述綦詳，並有聯邦商業銀行公館分行97年4 月1 日函檢送之
    乙○○上開帳戶之開戶資料，及財金資訊股份有限公司97年
    4 月24日函檢送之乙○○上開帳戶之轉帳交易資料等件附卷
    可稽，足認被告於審理中出於任意性之自白，與事實相符而
    堪採信；又查金融存款帳戶，事關存戶個人財產權益之保障
    ，與帳戶之存摺、提款卡、密碼相結合，專屬性、私密性更
    形提高，除非本人或與本人具密切之關係者，難認有何理由
    可自由使用，一般人亦均有應妥善保管上開物件，防止被他
    人冒用之認知，且近來詐欺犯案猖獗，每利用人頭帳戶作為
    犯罪工具，若任意提供帳戶資料予不明人士使用，將有遭他
    人作為詐欺犯罪時，非正當資金進出之不法用途，此情當為
    具有社會生活經驗之成年人所得認識，被告任意交付帳戶資
    料予不明人士，其有容認所交付帳戶供作詐欺犯罪時使用之
    未必故意，亦甚灼然。本件犯罪事證明確，應依法論科。
二、論罪科刑：
(一)、被告行為後，刑法於94年1 月7 日修正通過，於94年2 月2
    日公布，並於95年7 月1 日施行。按行為後法律有變更者，
    適用行為時之法律，但行為後之法律有利於行為人者，適用
    最有利於行為人之法律，現行刑法第2 條第1 項定有明文，
    此條規定乃與刑法第1 條罪刑法定主義契合，而貫徹法律禁
    止溯及既往原則，係規範行為後法律變更所生新舊法律比較
    適用之準據法，是刑法第2 條本身雖經修正，但刑法第2 條
    既屬適用法律之準據法，本身尚無比較新舊法之問題，應一
    律適用裁判時之現行刑法第2 條規定以決定適用之刑罰法律
    ，查刑法第339 條第1 項詐欺取財罪之法定刑罰金部分為「
    1 千元以下罰金。」，而依被告行為時即修正前刑法第33條
    第5 款規定：「罰金：1 元（即新臺幣3 元）以上」，修正
    後刑法第33條第5 款規定：「罰金：新臺幣1 千元以上」，
    比較新舊法結果，適用新法並未對被告較有利，是本件依刑
    法第2 條第1 項前段，應適用被告行為時即修正前刑法之相
    關規定。次按刑法上之幫助犯，係對於犯罪與正犯有共同之
    認識，而以幫助之意思，對於正犯資以助力，而未參與實施
    犯罪之行為者而言（最高法院88年度臺上字第1270號裁判意
    旨參照），本件被告提供帳戶予他人使用，為他人之詐欺取
    財犯行提供助力，惟尚查無被告有以自己實施詐欺犯罪之意
    思，而與他人為詐欺犯罪之犯意聯絡，或被告有直接參與詐
    欺犯罪構成要件行為分擔之情事，應認被告僅構成幫助犯，
    是核被告所為，係犯刑法第30條第1 項、第339 條第1 項之
    幫助詐欺取財罪。
(二)、爰審酌被告提供帳戶予他人作為犯罪使用，影響社會正常交
    易安全，增加被害人尋求救濟之困難，並使犯罪之追查趨於
    複雜，實無足取，惟念被告於犯罪後坦承不諱，暨被告犯罪
    之動機、目的、手段、生活狀況、品行、智識程度、犯罪所
    生之危害等一切情狀，量處如主文所示之刑；又被告行為後
    ，刑法第41條易科罰金之折算標準，亦由原配合依罰金罰鍰
    提高標準條例第2 條規定（現已刪除）提高之銀元100 元至
    300 元（即新臺幣300 元至900 元），修正為新臺幣1 千元
    、2 千元、3 千元，經比較新舊法之結果，適用新法並未對
    被告較有利，是本件依刑法第2 條第1 項前段，應適用修正
    前之規定，爰依修正前刑法第41條第1 項前段之規定，諭知
    易科罰金之折算標準。
(三)、本件被告犯幫助詐欺取財罪之時間，係於96年4 月24日之前
    ，且無中華民國九十六年罪犯減刑條例所定不得減刑之情形
    ，爰依同條例第2 條第1 項第3 款規定，減其宣告刑2 分之
    1 ，並就減刑後之刑諭知易科罰金之折算標準。
(四)、公訴意旨另以：被告乙○○於前揭時間，同時將其在臺灣郵
    政股份有限公司永和郵局所開設之帳戶（帳號：0000000000
    0000號）之存摺、提款卡及密碼，提供予某真實姓名年籍不
    詳之成年詐欺集團成員，因認被告此部分亦涉氾刑法第30條
    第1 項、第339 條第1 項之幫助詐欺取財罪嫌。按刑法上之
    幫助犯，以正犯已經著手實行犯罪構成行為為其要件，若正
    犯尚未著手，自無構成幫助犯之餘地，查被告雖將其臺灣郵
    政股份有限公司永和郵局帳戶，連同其前揭聯邦商業銀行公
    館分行帳戶之存摺、提款卡及密碼，提供予詐欺集團成員，
    惟並無證據顯示該臺灣郵政股份有限公司永和郵局帳戶為他
    人持以詐欺犯罪，亦即正犯並未利用之為詐欺行為，此部分
    既無證據證明正犯已著手於詐欺犯行，自難令為從犯之被告
    負幫助詐欺之罪責，然公訴人認被告此部分提供帳戶之行為
    ，與前開經本院論罪科刑部分，有實質上一罪關係，爰不另
    為無罪之諭知。
據上論斷，應依刑事訴訟法第273 條之1 第1 項、第299 條第1
項前段，刑法第2 條第1 項前段、第30條、第339 條第1 項、修
正前刑法第41條第1 項前段，刑法施行法第1 條之1 ，修正前罰
金罰鍰提高標準條例第2 條，現行法規所定貨幣單位折算新臺幣
條例第2 條，判決如主文。
本案經檢察官張紜瑋到庭執行職務
中    華    民    國    97    年    10    月    17    日
                        刑事第五庭  法  官  孫  曉  青
上正本證明與原本無異。
如不服本判決應於送達後10日內向本院提出上訴狀。
                                    書記官  彭  莉  婷
中    華    民    國    97    年    10    月    17    日
附錄本案論罪科刑法條全文
中華民國刑法第339條
意圖為自己或第三人不法之所有，以詐術使人將本人或第三人之
物交付者，處5 年以下有期徒刑、拘役或科或併科1 千元以下罰
金。
以前項方法得財產上不法之利益或使第三人得之者，亦同。
前2 項之未遂犯罰之。


司法院資訊處製作；財團法人民間司法改革基金會備份。
